臺灣高等法院臺中分院民事判決　　94年度勞上字第7號
上　訴　人　大倡國際商務股份有限公司
　　　　　　　　　　　設彰化縣鹿港鎮○○路10號
法定代理人　乙○○　　住彰化縣鹿港鎮○○路10號
訴訟代理人　李慶松律師
　　　　　　　　　　　台中市○○街32之5號
複　代理人　蔡瑞麒律師
　　　　　　　　　　　住台中市○○街32之5號
被上訴人　　甲○○　　住彰化縣鹿港鎮街○里○○街27號
訴訟代理人　廖本揚律師
　　　　　　　　　　　住台中市○區○○路三段111巷1號
　　　　　　　　　　　　15樓之2
上列當事人間請求確認僱傭關係存在事件，上訴人對於民國94年
1月14日臺灣彰化地方法院93年度彰勞訴字第1號第一審判決提起
上訴，本院於94年5月18日言詞辯論終結，判決如下：
    主  文
上訴駁回。
第二審訴訟費用由上訴人負擔。
    事實及理由
壹、本件經本院審理結果，認第一審判決其認事用法均無不當，
    應予維持，並引用第一審判決書記載之事實．證據及理由。
貳、訴訟要旨：
一、本件被上訴人主張：被上訴人自民國（下同）六十九年間起
    進入訴外人三泰工業股份有限公司（下稱三泰公司）服務，
    擔任司機工作，並於八十八年間調至三泰公司之關係企業即
    上訴人公司處服務，擔任操作員，負責水泥製品混碎、集塵
    之工作。嗣被上訴人於九十三年一月三十日在公司內，因工
    作致手部受傷，當時被上訴人即當場告知負責之組長黃世全
    表明請假。又由於被上訴人傷勢發炎，身體持續不適，為免
    遭受感染，乃於同年二月二日更以電話告知請假，在家養傷
    。詎被上訴人於同年二月七日返回上訴人公司欲上班時，打
    卡單已遭抽走，並遭公佈解僱，其理由謂：九十三年一月三
    十一日全體均須上班，惟被上訴人自當日起即未前往公司上
    班，至同年二月六日止，均未至公司辦理請假手續，僅於同
    年二月二日以電話告知請假，已連續曠職三日，故予解僱云
    云。然查九十三年一月三十一日、二月一日分別係星期六、
    日，均為例假日，不用上班，於計算時應予扣除，故縱使被
    上訴人於開始上班日即同年二月二日始以電話向組長黃世全
    請假，亦非曠職三日，且即令被上訴人未依規定辦理請假手
    續，亦難認係違反工作規則情節重大。況被上訴人係因公受
    傷，故縱使被上訴人之請假程序不合被告所訂定之工作規則
    ，或請假未獲准許，而仍應論以曠工，然被上訴人未上班並
    非無正當理由，是被告之解僱並非合法。再者，依照勞動基
    準法（下稱勞基法）第十三條之規定，勞工在同法第五十九
    條規定之醫療期間，雇主不得終止契約，故上訴人於被上訴
    人因工作受傷醫療期間解僱被上訴人，於法不合。綜上所述
    ，兩造間之僱傭關係應仍屬存在等語。為此被上訴人於原審
    求為判決：確認兩造間僱傭關係存在，經原審判決勝訴在案
    ，雖經上訴人提起上訴，然請求駁回其上訴。
二、上訴人則以：被上訴人所受之傷勢輕微，僅前往診所換藥，
    對於工作應無影響，不足以構成因公受傷請假之事由。又上
    訴人產品之製造，大都藉由機械自動生產，且被上訴人上工
    時，均佩戴口罩、手套，並無被上訴人所稱須以手直接碰觸
    石灰、水泥之情形，被上訴人若恐致感染，上訴人會提供更
    周密之防護設備；再者，在被上訴人手部傷勢痊癒之前，仍
    可擔任開堆高機堆置集塵袋之工作，自可改調該工作。又按
    ，勞工無正當理由繼續曠工三日，或一個月內曠工達六日者
    ，雇主得不經預告終止契約，勞動基準法第十二條第四款定
    有明文。又該條條文所稱之「曠工」乃指未經請假程序而未
    到工而言，而所謂「正當理由」自指勞工具有「未到工」之
    正當理由。又所謂「到工」，係指勞工依勞動契約至勞動場
    所，執行雇主所指派之工作而言，並非當然僅侷限在其原擔
    任之工作。查被上訴人所受之手部傷勢僅為二Ｘ０．三公分
    之表淺割傷，對於日常生活及行動方面，均不生影響。換言
    之，被上訴人所受之傷勢，並不影響其「到工」之能力。至
    於，其是否合宜擔任原性質之工作，乃屬他事。被上訴人之
    傷勢既然對於其「到工」不生影響，則其所受之傷，實尚難
    稱為無法到工之「正當理由」，詎被上訴人甲○○卻連續六
    日（即自九十三年二月一日起至同年二月六日止）未到工，
    其「曠工」之情事，實堪認定。上訴人自得依勞基法第十二
    條第一項第六款之規定，終止兩造間之勞動契約，並公告之
    。再查被上訴人甲○○雖於前開時地受輕傷，惟其於原審審
    理時亦自承所受傷勢並無大礙，因此，並未就醫僅自行敷藥
    。查其傷勢既不嚴重，何以自行在家「修養」六天，豈不怪
    哉？再者，被上訴人既然認為避免傷口受感染而自行在家「
    修養」，為何在其取得醫師建議「宜休息幾天」之醫囑後之
    隔日，即欲前往上訴人處上班？此時，不是更有理由在家休
    養嗎？在在均顯，被上訴人自知其未到工之六天，並無正當
    理由可以辯解，始會臨時前往診所「換藥」，順便取得醫師
    之診斷證明，欲藉以將其曠工之事實合理化至明。未查勞基
    法第五十九條之立法意旨除在予受職業災害之勞工安心
    療傷，免除猝受解僱之心裡恐懼外，學者劉志鵬認為：另外
    也慮極受職業災害之勞工，往往因行動或體力之不便，而不
    易另覓新職，故才限制醫療期間內，雇主不得解僱該勞工。
    因此，若勞工所受之職業災害輕微，尚未至於影響彼之工作
    能力，而猶正常工作時，此際，縱遭解僱亦不妨害其求職之
    能力及機會，故此情形即不在本條涵蓋之範圍內，雇主仍可
    循勞基法之規定而解僱該勞工（劉志鵬著：勞動法理論與判
    決研究；121頁參照）。查被上訴人所受之傷勢，對於其工
    作能力並不生影響，已如前述，是以，依前述之說明，上訴
    人依勞動基準法之規定，終止與被上訴人間之勞動契約，於
    法並無不合等語，等語，資為抗辯。並上訴求為判決：(一)原
    判決廢棄。(二)右廢棄部分，被上訴人在第一審之訴駁回。
參、兩造不爭執之事實： （見本審卷第二四頁）
  (1)被上訴人自八十八年間起調至上訴人處服務，擔任操作員，
    負責水泥製品混碎、集塵之工作，被上訴人工作時，須用手
    攪拌石膏粉、水泥，或為該等粉狀物質之集塵工作。
  (2)被上訴人係於九十三年一月三十日上班時間操作機器時，致
    左手受有表淺割傷，傷口約二Ｘ○‧三公分，並於同年二月
    六日前往蔡永煌診所就診換藥。
  (3)被上訴人自九十三年二月一日起至同年二月六日止，確未前
    往公司上班，嗣被上訴人於同年二月七日前往公司欲上班時
    ，打卡單已抽走，並經公司警衛告知已遭解僱。上訴人係於
    同年二月六日，以被上訴人「無正當理由繼續曠工三日」為
    由解僱被上訴人並公告。
  (4)兩造對於下列文件之真正不爭執：被上訴人提出之彰化縣
    勞資關係協進會勞資協調會會議記錄、勞工保險被保險人異
    動資料、蔡永煌診斷證明書、豐安診所診斷證明書各一份；
    上訴人提出之被上訴人請假單、被上訴人九十三年一月、
    二月考勤表各一份、工作照片四幀；蔡永煌診所九十三年
    七月十三日函暨病歷資料一份、蔡永煌診所九十三年十一月
    二十二日函一份。
肆、得心證之理由：
一、本件被上訴人主張上訴人係非法解僱，上訴人則辯稱被上訴
    人係無故連續曠職達六日，並依勞基法第十二條第一項第六
    款「無正當理由繼續曠工三日」之規定，終止兩造間之勞動
    契約云云，是本件首應審究者，厥為上訴人依勞基法第十二
    條第一項第六款「無正當理由繼續曠工三日」之規定，終止
    兩造間之勞動契約，是否合法﹖茲分述如下：
  (一)按勞工無正當理由繼續曠工三日，或一個月內曠工達六日者
    ，雇主得不經預告終止契約，勞動基準法第十二條第六款固
    定有明文。惟同法第十三條前段明定，勞工在第五十條規定
　　之停止工作期間或第五十九條規定之醫療期間，雇主不得終
　  止契約。換言之，勞工雖有繼續曠工三日或一個月內曠工達
    六日情形，然同時符合勞動基準法第十三條規定之停止工作
    期間或之醫療期間，即屬「正當理由」，雇主不得終止勞動
    契約。又按勞動基準法第五十九條所謂之「職業災害」，依
    據勞工安全衛生法第二條第四項之規定，係指勞工就業場所
    之建築物、設備、原料、材料、化學物品、氣體、蒸氣、粉
    塵等或作業活動及其他職業上原因引起之勞工疾病、傷害、
    殘廢或死亡而言。
  (二)查本件被上訴人確於九十三年一月三十日上班時間操作機器
    時，致左手受有表淺割傷，傷口約二Ｘ○‧三公分，並於同
    年二月六日前往蔡永煌診所就診換藥，已如前述，並有蔡永
    煌診所九十三年七月十三日函暨病歷資料、診斷證明書一份
    為憑（見原審卷第三四、四一、四二頁），自屬勞動基準法
    第五十九條所謂「職業災害」。次查被上訴人之工作性質必
    須以手掌攪拌石膏粉、水泥等粉狀物質，或為該等粉狀物質
    之集塵工作，已如前述，並有前開工作照片可稽（見原審卷
    第八二頁），而該等粉狀物質為鹼性，具有刺激性，易於造
    成傷口感染發炎，此為眾所皆知之事實，故即便傷口甚小，
    仍有可能於接觸該等粉狀物質時受刺激而感染發炎。又被上
    訴人雖於工作時縱均佩戴手套，惟依上開照片觀之，其手套
    材質係棉布手套，並非緊密無縫隙，仍無法讓傷口完全避免
    接觸該等刺激物質。而蔡永煌診所九十三年十一月二十二日
    函亦稱：‧‧通常醫師在處理外傷時，會囑咐傷者傷處勿碰
    水、浸溼或過度活動，以免阻礙癒合。若從事之工作會接觸
    不節或易引發感染之物質時，應盡量避免，故建議休息幾天
    。‧‧等語在卷（見原審卷第八七頁）。查被上訴人既擔任
    水泥製品混碎、集塵之工作，須用手攪拌石膏粉、水泥，或
    為該等粉狀物質集塵工作，如前所述，其手傷再工作自易引
    發感染。而醫師蔡永煌於九十三年二月六日為被上訴人診治
    後，亦函覆被上訴人手傷，建議「休息幾天」避免感染，則
    自九十三年一月三十日被上訴人手部受傷之日起，迄同年二
    月六日止，均屬被上訴人職業災害之「醫療期間」，是上訴
    人抗辯，被上訴人手傷輕微，未影響其工作能力，自應排除
    勞動基準法第十三條前段之適用云云，自不足取。
二、準此，被上訴人縱有上訴人所言曠工情形，然因該期間屬被
    上訴人職業災害　之「醫療期間」，揆諸上開說明，上訴人
    自不得引用勞動基準法第十二條第六款「繼續曠工三日，或
    一個月內曠工達六日」之規定，終止兩造間之勞動契約，
伍、綜上所述，本件被上訴人主張上訴人非法解僱伊，為可採，
    上訴人所辯均為無可取。從而，被上訴人本於勞動契約之法
    律關係，請求確認兩造間僱傭關係存在，為有理由，應予准
    許。是則原審判如被上訴人之請求，於法並無不合。上訴意
    旨指摘原判決不當，求予廢棄改判，為無理由，應予駁回其
    上訴。
陸、本件事證已臻明確，兩造其餘攻擊或防禦方法及所提證據，
    均與本院心證之形成，不生影響，爰不一一再加以論述，併
    此明。
柒、據上論結，本件上訴為無理由，依民事訴訟法第四百五十四
    條、第四百四十九條第一項、第七十八條，判決如主文。
中　　華　　民　　國　　94　　年　　6 　　月　　1　　日
                  民事第六庭    審判長法  官  吳火川
                                      法  官  饒鴻鵬
                                      法  官  陳繼先
本件正本係照原本作成。
如對本判決上訴，須於收受判決送達後20日內向本院提出上訴書
狀，其未表明上訴理由者，應於提出上訴後20日內向本院提出上
訴理由書 (須按他造人數附具繕本)。
上訴時應提出委任律師為訴訟代理人之委任狀。具有民事訴訟法
第466條之1第1項但書或第2項之情形為訴訟代理人者，另應附具
律師及格證書及釋明委任人與受任人有該條項所定關係之釋明文
書影本。
                              書記官  林育德
中　　華　　民　　國　　94　　年　　6 　　月　　2 　　日
                                                      Ｈ
